臺灣高雄地方法院民事裁定　　　　　　　 96年度財管字第7號
聲　請　人　慶豐商業銀行股份有限公司
代　表　人　丙○○
代　理　人　乙○○
上聲請人聲請對被繼承人甲○○選定遺產管理人事件，本院裁定
如下：
  主  文
選任施秉慧律師為被繼承人甲○○（男，民國○○年○ 月○○日生，
身分證統一編號：Ｚ000000000號）之遺產管理人。
程序費用由被繼承人甲○○之遺產負擔。
  理  由
一、按「繼承開始時，繼承人之有無不明者，由親屬會議於一個
    月內選定遺產管理人，並將繼承開始及選定遺產管理人之事
    由，向法院報明」、「無親屬會議或親屬會議未於前條所定
    期限內選定遺產管理人者，利害關係人或檢察官，得聲請法
    院選任遺產管理人，並由法院依前項規定為公示催告」、又
    「先順序繼承人均拋棄其繼承權時，由次順序之繼承人繼承
    ，其次順序之繼承人有無不明或第四順序之繼承人均拋棄其
    繼承權者，準用關於無人承認繼承之規定」，民法第1177條
    、第1178條第2 項、第1176條第6 項分別定有明文。
二、聲請意旨略以：緣被繼承人甲○○生前於民國（下同）93年
    3 月26日向聲請人借款新臺幣（下同）40萬元，嗣因被繼承
    人逾期未繳款，經聲請人於95年1 月11日聲請假扣押，又因
    第三債務人陳報被繼承人存款金額為0 ，致聲請人撤回假扣
    押之強制執行程序，因債務尚未清償完畢，又被繼承人甲○
    ○之全體繼承人亦已依法向本院聲明拋棄繼承，並經本院准
    予備查在案，今為使聲請人取回假扣押之擔保金，爰聲請指
    定林美金或林建興為被繼承人甲○○之遺產管理人等語。
三、經查：(一)聲請人主張之前揭事實，業據聲請人提出貸款契約
    、繼承系統表、被繼承人戶籍謄本、本院95繼956 字第
    38428 號函、本院95雄院隆民祿95執全字第238 號函通知暨
    塗銷查封登記書影本各1 份為證；(二)並經本院依職權調取本
    院95年度繼字第956 號民事聲請拋棄繼承權卷宗核閱屬實。
    揆諸首揭法條規定與說明，聲請人既為被繼承人甲○○之債
    權人，聲請人自應屬利害關係人無疑。又被繼承人甲○○之
    繼承人，包括兄弟姐妹林建興、林美金二人，均已依法拋棄
    繼承，有上開拋棄繼承權卷宗附卷足憑；此外，復查無其他
    被繼承人甲○○之合法繼承人存在，則揆諸首揭法條之規定
    ，被繼承人甲○○之遺產自應準用關於無人承認繼承之規定
    ，而被繼承人甲○○之親屬會議並未於死亡發生之日起6 個
    月內選定遺產管理人呈報本院，是聲請人基於利害關係人之
    地位，向本院聲請選任甲○○之遺產管理人，當屬有據。(三)
    本院審酌：被繼承人甲○○前揭現存之合法繼承人既均已依
    法拋棄繼承，本無義務就被繼承人甲○○之遺產再為管理，
    且由渠等既已行使法律所賦予之拋棄繼承權，可知其等顯已
    不願再與被繼承人甲○○之遺產有何糾葛。況擔任遺產管理
    人，主要係彙整被繼承人之財產，踐行被繼承人債權、債務
    之確認，將債權人債權、債務作適法合理之分配，並於有繼
    承人承認繼承時或遺產分配後尚有剩餘時，將遺產移交繼承
    人或國庫，且須熟悉相關法律程序及具備耐心及熱心進行遺
    產處分之相關程序，否則尚有稅捐相關法令之罰責，實非被
    繼承人之一般親屬或其中受有高等教育之知識份子卻不具遺
    產管理相關知識之人必然可勝任；是以聲請人請求選任林建
    興、林美金任被繼承人甲○○之遺產管理人，既經林建興、
    林美金具狀表明無意願擔任甲○○之遺產管理人，本院認並
    不適當選任林建興、林美金為遺產管理人。本件宜由具有專
    業法律背景，且經本院自高雄律師公會有意願擔任遺產管理
     人 之律師名單隨機選取施秉慧律師為遺產管理人，乃有利
    於管理及處理被繼承人甲○○後續之遺產問題，爰選任施秉
    慧律師為被繼承人甲○○之遺產管理人。
四、依非訟事件法第157 條，裁定如主文。
中　　華　　民　　國　　96　　年　　2 　　月　　13　　日
                  家事法庭法　官　楊智守
上為正本係照原本作成
如對本裁定抗告須於裁定送達後10日內向本院提出抗告狀
中　　華　　民　　國　　96　　年　　2 　　月　　13　　日
                          書記官　蘇  豫
